臺灣高雄地方法院民事判決
111年度雄簡字第287號
原      告  允瀚不動產經紀有限公司

法定代理人  董國良
被      告  鍾淑芬
訴訟代理人  謝宜庭
            江敏  
上列當事人間請求給付居間服務報酬等事件，經本院於民國111
年7月12日言詞辯論終結，判決如下：
    主      文
被告應給付原告新臺幣壹拾玖萬參仟捌佰元，及自民國一一○年
十二月十六日起至清償日止，按週年利率百分之五計算之利息。
訴訟費用由被告負擔。
本判決第一項得假執行；但被告如以新臺幣壹拾玖萬參仟捌佰元
為原告預供擔保，得免為假執行。
    事實及理由
一、原告主張：被告於民國110年7月26日委託伊仲介銷售門牌號
    碼高雄市○○區○○路000巷00號房屋（下稱系爭房屋），兩造
    並簽訂「專任委託銷售契約書」（下稱系爭委託書），約定
    委託銷售期間自110年7月29日起至111年1月31日，委託銷售
    價格為新臺幣（下同）428萬元，同時簽立「委託事項變更
    契約書」（下稱系爭變更契約書），約定銷售底價為300萬
    元，內含4％服務費用。嗣伊於110年11月10日覓得訴外人許
    育誠出價270萬元欲買受系爭房屋，並交付斡旋金10萬元；
    經伊多日與許育誠溝通，終於110年11月13日加價至323萬元
    ，因已達被告委託銷售底價，伊旋於同年月15日以左營新莊
    仔郵局第1925號存證信函請求被告履行簽訂買賣契約事宜，
    詎被告竟置之未理，致伊因此無法協助買賣雙方完成系爭房
    屋之買賣契約而受有損害，伊自得依系爭委託書第5條第1項
    、第8條第3項第3款請求被告給付服務報酬12萬9,200元（買
    賣價金323 萬元×4％＝12萬9,200元）暨債務不履行所失利益
    即原得向訴外人許育誠請求服務報酬6萬4,600元之損害賠償
    （買賣價金323萬元×2％＝6萬4,600元）等語。並聲明：被告
    應給付原告19萬3,800元，及自起訴狀繕本送達翌日起至清
    償日止，按週年利率5％計算之利息。
二、被告則以：本件係由原告職員廖育渟於110年7月26日透過通
    訊軟體LINE與伊簽訂系爭委託書及系爭變更契約書，廖育渟
    並稱系爭變更契約書僅係詢問伊所能接受之成交底價，足認
    原告主觀上亦認定伊欲以300萬元出售系爭房屋之意思表示
    並非真正，且原告當時就系爭變更契約書未給予30日審閱期
    間；復以伊與廖育渟從未見面，因誤信原告專業而遵從其職
    員之指示簽立系爭委託書及系爭變更契約書，令伊於訂約當
    時尚對契約條款內容並非完全明瞭知悉之情況下，誤簽拋棄
    契約審閱權，故以300萬元出售系爭房屋並非伊之本意，實
    則系爭委託書所載委託銷售價格428萬元始為伊之真意，而
    系爭變更契約書所載底價300萬元，意指為300萬元至428萬
    元為議價空間，是原告既未達委託銷售價格428萬元，伊即
    得拒絕簽立買賣契約。況伊於本件起訴後方自原告訴狀得知
    ，原告所提出110年11月10日不動產買賣意願書(編號EK0000
    000號)竟有非同一人之陳○○及許育誠分別簽發，乃未正確通
    知伊本件買賣意願書，已違反系爭委任書第7條第5款之約定
    ，又原告並僅向許育誠收取10元之斡旋金，已足令伊對合約
    產生懷疑，認原告有詐欺之意，且已違反善良管理人之注意
    義務，伊遂於110年11月22日以台北北門郵局第3344號存證
    信函解除雙方之委任契約，故原告起訴請求伊給付服務報酬
    與債務不履行之損害賠償並無理由等語資為抗辯，並聲明：
    原告之訴駁回。
三、本院得心證之理由：
（一）關於系爭系爭變更契約書是否拘束被告部分：
　１、原告主張被告於110年7月26日委託伊仲介銷售稱系爭房屋
      ，兩造並簽訂系爭委託書，約定委託銷售期間自110年7月
      29日起至111年1月31日，委託銷售價格為428萬元，同時
      簽立系爭變更契約書，約定銷售底價為300萬元，內含4％
      服務費用，業據原告提出系爭委託書及系爭變更契約書為
      證（本院卷第25至29頁）。
　２、按企業經營者與消費者訂立定型化契約前，應有30日以內
      之合理期間，供消費者審閱全部條款內容。違反前項規定
      者，其條款不構成契約之內容，消保法第11條之1第1項、
      第2項本文固有明文。揆其立法意旨，乃為維護消費者知
      的權利，使其於訂立定型化契約前，有充分了解定型化契
      約條款之機會，且為確保消費者之契約審閱權，明定企業
      經營者未提供合理審閱期間之法律效果（最高法院103年
      台上字第2038號判決意旨參照）。然此係指定型化契約款
      應受審閱期間之保護規範而言，如係契約當事人個別磋商
      而合意之個別磋商條款，既經當事人充分考量而個別磋商
      合意，自無上開規定之適用。被告固主張系爭變更契約書
      未給予30日審閱期間云云，惟查，核系爭變更契約書之內
      容，並無契約條款繁雜之情，且於特約條款係以手寫註記
      「賣方同意銷售底價300萬（該300萬係電腦繕打），內含
      4％服務費，一般買賣」（本院卷第29頁），顯見該特約條
      款係屬兩造間個別磋商之條款，被告主張此部分未給予30
      日審閱期間云云，顯難憑採，應屬無據。
　３、按表意人無欲為其意思表示所拘束之意，而為意思表示者
      ，其意思表示，不因之無效；但其情形為相對人所明知者
      ，不在此限，民法第86條定有明文。被告固主張以300萬
      元出售系爭房屋並非伊之本意，實則系爭委託書所載委託
      銷售價格428萬元始為伊之真意云云。惟查，依原告提出
      依廖育渟與被告間LINE對話內容所示（本院卷第41頁），
      廖育渟於接獲他人（記載買方為陳○○）出價270萬元後旋
      即告知被告，並與被告討論委託售價，希望被告在降低最
      低託售價格，其中內容為：「（廖：哈囉，昨天家族討論
      後，你們討論結果如何？）被告：大家討論後還是維持原
      來。」、「（廖：還是300喔。ㄚ不然我請對方看能加多少
      ，你們可以接受的）被告：其實後來有想改323，但適合
      約已經跟你定300了」，可知被告經與家人討論後仍維持
      最低價格為300萬元，雖被告有意更改為323萬元，但因考
      量先前已簽立系爭變更契約書所載300萬元，故仍維持300
      萬元，顯見被告簽立簽立系爭變更契約書確實知悉同意銷
      售底價300萬元，並無不願意受該意思表示拘束之意，被
      告此情所指，亦難憑採。
　４、按解釋契約，應於文義上及論理上詳為推求，以探求當事
      人立約時之真意，並通觀契約全文，斟酌訂立契約當時及
      過去之事實、交易上之習慣等其他一切證據資料，本於經
      驗法則及誠信原則，從契約之主要目的及經濟價值作全盤
      之觀察，以為其判斷之基礎，不能徒拘泥字面或截取書據
      中一二語，任意推解致失其真意。被告固主張系爭變更契
      約書所載底價300萬元，應解釋為300萬元至428萬元為議
      價空間云云。然查，系爭變更契約書之特約條款已明確記
      載同意銷售底價300萬元，且依上開對話內容所示，經廖
      育渟與被告討論後，被告仍維持300萬元，顯見被告簽立
      系爭委託變更書時，確實知道「同意銷售底價300萬元」
      之意，是其可以接受買賣成立之最低買賣價金，是被告部
      分所指，實難憑取，亦不可採。
　５、綜上，系爭變更契約書既係被告同意簽認，被告應受系爭
      委託變更書所拘束。　　　　
（二）關於被告是否應給付仲介報酬部分：
　１、按稱居間者，謂當事人約定，一方為他方報告訂約之機會
      或為訂約之媒介，他方給付報酬之契約，民法第565條定
      有明文。依系爭委託書第6條2項：「本契約成立後，除甲
      方（即被告）授權乙方（即原告）代位收受買方支付之定
      金外，否則視為不同意授權。甲方同意授權乙方於買方出
      嫁得於委託價額且承購條件與本委託書相當或更有利於甲
      方時，乙方無須再行通知甲方即可全權代理收受定金。」
      、第8條第3項第3款：「乙方於收受定金後，因可歸責於
      甲方之事由而不願或無法與乙方介紹之客戶簽立不動買賣
      契約時，視為乙方完成居間仲介之義務，除第2款給付委
      託價額百分之二之服務報酬外，甲方仍應支付委託校受百
      分之四之服務報酬。」（本院卷第25、27頁）。
　２、原告主張伊於110年11月10日覓得許育誠出價270萬元欲買
      受系爭房屋，並交付斡旋金10萬元，復經伊多日與許育誠
      溝通，終於110年11月13日加價至323萬元，而達成被告委
      託銷售底價等情，業據原告提出許育誠所簽立之110年11
      月10日及11月13日之不動產意願書為證（本院卷第31、33
      頁）。被告固主張原告所提出110年11月10日不動產買賣
      意願書(編號EK0000000號)竟有非同一人之陳○○及許育誠
      分別簽發，又原告並僅向許育誠收取10元之斡旋金云云。
      然查，據證人即任職於住友房屋仲介有限公司之承辦人楊
      麗虹於本院審理時結證稱：許育誠是我的老客戶，他當時
      跟我說要買系爭房地，請我去幫忙，我就把公司不動產買
      賣意願書拿出來請許育誠簽，簽立第一次即110年11月10
      日意願書後，因為第一次價格沒有達到，且當時還有友店
      來做競標斡旋，依照我們公司規定在12小時之內要跟委託
      人談是否要加價，才會有第二張110年11月13日的意願書
      ，因為第一次已經有寫明拾萬元，第二次因為要搶時間，
      所以是筆誤，實際上許育誠已將斡旋金10萬元交給我們公
      司保管，而我們後來實際上並沒有無跟屋主聯繫，都是透
      過賣方專員聯繫等語甚詳（本院卷第194至197頁）。顯見
      楊麗虹於收受第一次意願書時已有收受許育誠斡旋金10萬
      元，且第二次意願書確實已出價323萬元。被告固認為第
      二次斡旋金僅10元而不合理云云，然查，原告先前已收受
      楊麗虹提供之第一次意願書記載斡旋金10萬元，是楊麗虹
      稱第二次斡旋金所載10元應係筆誤，應堪採信。況楊麗虹
      既證稱實際上已自許育誠收受10萬元斡旋金，契約成立後
      自有交付原告或買方10萬元斡旋金之義務，如無法交付，
      此或屬其他損害賠償之問題，並未因楊麗虹之誤載而影響
      系爭房地之買賣交易。再者，依卷內事證所示，被告委託
      原告銷售系爭房地時，並未特別限定買方之相關資格，而
      一般通常賣方所關心的主要是在最後買賣價金之高低，縱
      原告當時以LINE傳送被告之買方為「陳○○」，亦不影響系
      爭房地之買賣交易，是被告此部分主張，亦屬無據。
　３、至被告稱原告有詐欺等節，然觀諸本件事證，並無原告對
      被告已不實訊息告知施用詐術，至被告陷於錯誤而簽立系
      爭變更契約書具體事證，被告此情所指，亦不可採。
　４、綜上，原告於收受第二次意願書所載出價323萬元，已達系
      爭變更契約書之銷售底價300萬元，甚至亦已達上揭被告
      於LINE所稱想要更改之價額323萬元，被告依約自有給付
      仲介報酬之義務，依系爭變更契約書所示，原告得請求被
      告給付買賣價金323萬元之4％服務報酬12萬9,200元（買賣
      價金323 萬元×4％＝12萬9,200元）。
（三）被告是否應賠償原告所失利益部分：
　　　按損害賠償，除法律另有規定或契約另有訂定外，在於填
      補債權人所受之損害及所失之利益，民法第216條定有明
      文。繼前所論，原告依約已居間達成系爭變更契約書之銷
      售底價300萬元。是如被告如日後確實與許育誠簽立買賣
      契約，原告自可向許育誠請求服務報酬6萬4,600元（買賣
      價金323萬元×2％＝6萬4,600元）。則被告既未依系爭變更
      契約書而繼續與許育誠簽立買賣契約，自屬債務不履行，
      原告自受有此部分所失利益之損害，原告請求被告賠償所
      失利益6萬4,600元，亦屬有據。
四、綜上所述，原告依系爭委託書第5條第1項、第8條第3項第3
    款及債務不履行之法律關係，請求被告應給付19萬3,800元
    ，及自起訴狀繕本送達（於110年12月15日送達，見本院卷
    第55頁）翌日即110年12月16日起至清償日止，按週年利率5
     ％計算之利息，為有理由，應予准許。
五、就原告勝訴部分，依民事訴訟法第389 條第1 項第3 款規定
    ，應依職權宣告假執行，並由本院依民事訴訟法第392 條第
    2 項之規定，依職權宣告被告為原告預供擔保，得免為假執
    行。
六、據上論結，本件原告之訴為有理由，依民事訴訟法第78條、
    第389 條第1 項第3 款、第392 條第2 項，判決如主文。
中　　華　　民　　國　　111 　年　　7 　　月　　28　　日
                  高雄簡易庭　法　　　官  饒志民
以上正本係照原本作成。
如對本判決上訴，須於判決送達後20日內向本院提出上訴狀。如
委任律師提起上訴者，應一併繳納上訴審裁判費。
中　　華　　民　　國　　111 　年　　7 　　月　　28　　日
                              書  記  官  史華齡